【裁判字號】    98,訴,420
【裁判日期】    990802
【裁判案由】    損害賠償
【裁判全文】
臺灣基隆地方法院民事判決               98年度訴字第420號
原      告  甲○○
訴訟代理人  丙○○
訴訟代理人  黃丁風律師
            黃雅羚律師
被      告  乙○○
上列當事人間請求損害賠償事件，經刑事庭移送前來，本院於中
華民國99年７月19日辯論終結，茲判決如下：
    主  文
被告應給付原告新臺幣貳拾陸萬陸仟陸佰參拾捌元及自民國九十
七年七月八日起至清償日止按年息百分之五計算之利息。
原告其餘之訴駁回。
訴訟費用由被告負擔百分之八；餘由原告負擔。
本判決命被告給付部分，得為假執行。
原告其餘假執行之聲請駁回。
    事實及理由
一、本件被告未於最後言詞辯論期日到場，經核並無民事訴訟法
    第0386條所列之各種情形，爰准原告聲請，由其一造辯論而
    為判決，先予敘明。
二、原告起訴主張：(一)訴外人吳坤城與被告乙○○之子吳育陞
    ２人因細故發生糾紛，訴外人丙○○、吳青如及王旻偉３人
    為調解糾紛，遂與被告於民國（下同）96年８月24日晚間在
    臺北縣貢寮鄉○○街66號訴外人吳文傑所開設之「漁訊釣具
    行」內協商，當晚被告……先行到場，……為求自保，將乙
    把開山刀預藏在漁訊釣具行櫃檯前置放浮標之桶內，旋丙○
    ○、吳青如及王旻偉陸續到場，雙方協談至當晚８時47分許
    ，渠接到王旻偉通知：已協商完成，請其到場……。渠到場
    後，在漁訊釣具行門前，大聲叫被告出去談話，被告不堪被
    渠挑釁，遂基於殺人之犯意，持預藏之開山刀衝出門外，舉
    刀便往渠頭上劈下，並謂：「我就是要給你死!!」，渠本能
    舉起左手抵擋，致左手為被告所持開山刀劈中，因而受有左
    橈尺骨開放性骨折、後骨間神經斷裂及左前臂伸肌斷裂等傷
    害。渠受傷後，轉身向後逃走，被告則持刀繼續追殺。丙○
    ○、吳青如及王旻偉３人見狀，紛紛跑出漁訊釣具行攔阻，
    將被告拖進漁訊釣具行，並由吳文傑奪下被告所持開山刀，
    致被告殺人未遂。公訴人認被告上開所為，係犯刑法第0271
    條第３項、第１項之殺人未遂犯行，提起公訴，本院刑事庭
    並於97年７月28日判決被告傷害人之身體致重傷，處有期徒
    刑三年四月在案（嗣經臺灣高等法院函請國立臺灣大學醫學
    院附設醫院鑑定，結果原告僅受普通傷害，尚未達「重傷」
    之程度，判決被告傷害人之身體，處有期徒刑二年確定）。
    (二)按「因故意或過失，不法侵害他人之權利者，負損害賠
    償責任。」民法第0184條第１項前段定有明文。被告明知人
    之頭部最脆弱，以鋒利之開山刀往頭部劈下，有致人於死之
    可能，持刀往渠頭部劈下時，並聲言「我就是要給你死!!」
    足以顯示被告乃具致人於死之傷害故意；渠於被告以刀劈下
    時，本能地以左手抵擋，左手竟受有左橈尺骨開放性骨折、
    後骨間神經斷裂及左前臂伸肌斷裂等傷害，被告之前開故意
    傷人致重傷之行為，與渠遭受上揭傷害結果間，具有相當之
    因果關係，渠自得依上開法律規定，請求被告賠償。(三)渠
    遭被告砍傷，受有如下之損害：(１)醫療費用：渠因被告上
    揭傷害致重傷之行為，經送基隆長庚醫院急救，支出醫療費
    用共計新臺幣（下同）10,302元，此有醫療費用收據13紙可
    證，渠自得依民法第0184條第１項前段規定，請求被告賠償
    。(２)工作收入損失：渠受傷住院前，原於「若鈞工程行」
    從事混凝土灌漿之雜工工作，日薪1,500.元，嗣至「佳欣國
    際企業社」從事外勞及外籍新娘之媒介工作，薪資以每月業
    績額之３％計算；渠自96年８月24日受傷住院，迄96年９月
    ３日出院，計11日，損失工作收入，以行政院96年７月１日
    公佈生效之「最低工資」每月17,280元計算，為6,336.元，
    渠自得依民法第0193條第１項之規定，請求被告如數賠償。
    (３)喪失或減少勞動能力之損害：渠遭被告傷害致受有上揭
    重傷害之結果，於96年８月24日接受鋼板釘固定手術，並接
    受神經及肌肉斷裂縫合，惟左腕背曲功能受損，雖做復建，
    惟左腕背曲功能迄今仍無法恢復，屬一上肢遺存顯著運動傷
    害之損害，依「勞工保險殘廢給付標準表」，係屬第七等級
    之殘廢，喪失勞動能力之程度為69.210％。渠為72年９月３
    日生，遭被告傷害致重傷時僅23歲餘，迄滿60歲退休，尚有
    36年又９日之工作期間，茲以36年計算，同以行政院96年７
    月１日公佈之「最低工資」每月17,280元計算，依「霍夫曼
    係數表」扣除中間利息，其金額為2,951,452.元，渠自得依
    民法第0193條第１項之規定，請求被告如數賠償。(４)非財
    產上之損害：渠與被告之子因細故發生爭執，案發當日，雙
    方之爭執已經調解成立，被告竟於渠接獲通知至調解現場時
    ，以鋒利之開山刀往渠頭部直劈，渠以左手抵擋，竟遭被告
    劈成左手殘廢，致渠左手曲伸能力終身無法復原，所遭肉體
    上之傷害如此慘重，精神上之傷痛既深且大。審酌被告案發
    時已35歲，且已成家立業，非毫無資力之人；渠於案發時年
    僅23歲，人生之路途尚遠，目前雖非有資力之人，惟不得排
    除日後有資力及社會名望之可能，爰依民法第0195條第１項
    之規定，請求被告賠償慰撫金500,000.元，聊資慰藉。(四)
    綜上所述，被告共應賠償渠3,468,090元（10,302元＋6,336
    元＋2,951,452.元＋500,000.元＝3,468,090.元）。詎事後
    迭向被告請求，均不獲置理等情，為此依侵權行為損害賠償
    之法律關係提起本件訴訟，請求被告應賠償渠3,468,090.元
    及自起訴狀繕本送達被告之翌日（即98年７月８日）起至清
    償日止按年息５％計算之利息。並陳明：渠願供擔保，請准
    宣告假執行（即為以預供擔保為條件之假執行宣告）。
三、被告自認於上揭時、地砍傷原告，惟以：因對方５、６人要
    找麻煩，原告要找渠之前，原告之姐（吳青如）有告訴渠：
    他們要來找渠麻煩，渠當時也很害怕。原告要求渠賠這些錢
    ，渠沒有辦法負擔，因為渠沒有這麼多錢。醫藥費部分：渠
    沒有意見；工作收入損失部分：渠也沒意見。喪失工作能力
    部分：因原告根本沒有工作，原告所提的在職證明書是偽造
    的（意指渠不願賠償）。精神慰撫金部分：渠認為原告要求
    太高。渠之前在調解時，同意賠償原告100.萬元，並同意在
    第一次時支付20萬元或30萬元，其餘每個月再支付五、六千
    元，因為渠還要養家糊口，無法一次付清等語，資為抗辯。
    聲明：駁回原告之訴及假執行之聲請。
四、查原告主張：被告於上揭時地持刀砍傷原告，致原告受有左
    橈尺骨開放性骨折、後骨間神經斷裂及左前臂伸肌斷裂等傷
    害，刑事部分，業經臺灣基隆地方法院檢察署檢察官提起公
    訴，並經本院及臺灣高等法院刑事庭判決被告有罪確定等事
    實，業據被告自認屬實，並有原告提出之長庚紀念醫院診斷
    證明書、臺灣基隆地方法院檢察署檢察官96年度偵字第5291
    號檢察官起訴書、本院97年度訴字第0622號刑事判決、臺灣
    高等法院98年度上字第4186號刑事判決、國立臺灣大學醫學
    院附設醫院函（函覆鑑定結果）及長庚紀念醫院醫療費用收
    據（均為影本）在卷可資佐證，並有本院97年度訴字第0622
    號刑事卷（含偵查卷宗）影本各１宗可稽，原告此部分之主
    張自堪信為真實。
五、按「因故意或過失，不法侵害他人之權利者，負損害賠償責
    任。故意以背於善良風俗之方法加損害於他人者，亦同。」
    民法第0184條第１項定有明文。又「不法侵害他人之身體或
    健康者，對於被害人因此喪失或減少勞動能力或增加生活上
    之需要時，應負損害賠償責任。」、「不法侵害他人之身體
    、健康、名譽、自由、信用、隱私、貞操，或不法侵害其他
    人格法益而情節重大者，被害人雖非財產上之損害，亦得請
    求賠償相當之金額。」民法第0193條第１項及第0195條第１
    項前段亦分別定有明文。本件被告持刀故意傷害原告身體，
    致原告受有左手臂左橈尺骨開放性骨折、後骨間身神經斷裂
    及左前臂伸肌斷裂等傷害，依上開規定，對於原告因此所受
    之損害，自應負損害賠償責任。茲尚應審究者，為原告損害
    之項目及金額耳，以下分項詳述之：
    (一)增加生活上之需要（醫療費用）部分：
        原告主張：渠受傷後，至長庚紀念醫院就診，共支出醫
        療費用10,302元，為被告所不爭，並有「長庚紀念醫院
        診斷證明書」１件及「長庚紀念醫院醫療費用收據」13
        張可證，原告此部分之主張自堪信為真實，原告此部分
        之請求為有理由，應全數准許。
    (二)工作收入損失部分：
        原告主張：渠受傷住院前，原於「佳欣國際企業社」從
        事外勞及外籍新娘之媒介工作，薪資以每月業績額之３
        ％計算，業據提出「佳欣國際企業社在職證明」１件為
        證，經核屬實；被告雖否認該「在職證明」為真正，辯
        稱「原告所提的在職證明書是偽造的」云云，並不可採
        。原告又主張：渠自96年８月24日受傷住院，迄96年９
        月３日出院，計11日，為被告所不爭，並有「長庚紀念
        醫院診斷證明書」１件可證；原告此部分之主張亦堪信
        為真實。故原告主張渠損失工作收入，以行政院96年７
        月１日公佈之最低工資每月17,280元計算，為6,336.元
        ，請求被告如數賠償，亦屬正當，原告此部分之請求亦
        有理由，應全數准許。
    (三)喪失或減少勞動能力部分：
        原告主張：渠遭被告傷害致受有上揭重傷害之結果，於
        96年８月24日接受鋼板釘固定手術，並接受神經及肌肉
        斷裂縫合，惟左腕背曲功能受損，雖做復建，惟左腕背
        曲功能迄今仍無法恢復，屬一上肢遺存顯著運動傷害之
        損害，依「勞工保險殘廢給付標準表」，係屬第七等級
        之殘廢，喪失勞動能力之程度為69.210％等事實，雖據
        提出「長庚紀念醫院診斷證明書」及「勞工保險殘廢給
        付標準表」各１件為證，惟嗣經臺灣高等法院函請國立
        臺灣大學醫學院附設醫院鑑定，結果原告僅受普通傷害
        ，尚未達「重傷」之程度，此亦有國立臺灣大學醫學院
        附設醫院函（函覆鑑定結果）影本１件附卷可稽，原告
        此部分之主張尚難信為真實。故原告主張渠所受傷害屬
        第七等級之殘廢，喪失勞動能力之程度為69.210％，受
        有2,951,452.元之損害，請求被告賠償2,951,452.元，
        尚嫌無據，應不准許。
    (四)非才產上之損害部分：
        原告主張：渠因受傷嚴重，致左手殘廢，曲伸能力終身
        無法復原，所受精神上之痛苦既深且大，故請求被告賠
        償渠慰撫金50萬元，以資慰藉等情，亦大致為被告所不
        爭；本院審酌原告受傷之情形、被告過失之程度及兩造
        之身分、地位、教育程度、經濟狀況等情事，認原告請
        求慰撫金500,000.元，尚嫌過高，應以賠償250,000.元
        始為相當，故原告請求被告賠償慰撫金以250,000.元為
        限，為有理由，應予准許，其餘不准。
    綜上，被告應賠償原告共計266,638.元。
六、綜上所述，被告應賠償原告共266,638.元及自起訴狀繕本送
    達被告之翌日（即97年７月８日）起至清償日止按年息５％
    計算之利息。從而原告之請求，以上開數額為限，為有理由
    ，應予准許；逾此數額之請求，即屬無據，應不准許。
七、本件命被告給付部分，係「所命給付之金額未逾新臺幣五十
    萬元之判決」，依民事訴訟法第0389條第１項第５款規定，
    應依職權宣告假執行，爰依職權宣告之。至原告敗訴部分，
    則其假執行之聲請已因訴之駁回而無所附麗，應併駁回之。
八、本件係刑事附帶民事訴訟，而由本院刑事庭移送民事庭者，
    依法不需徵收裁判費，且至本院言詞辯論終結時，亦未發生
    其他訴訟費用，故無從確定訴訟費用之數額。惟依法仍應依
    民事訴訟法第79條規定，諭知兩造負擔訴訟費用之比例，以
    備將來如有訴訟費用發生時，得以確定其數額，併予敘明。
九、據上論結，本件原告之訴為一部有理由，一部無理由，依民
    事訴訟法第0385條第１項前段、第79條、第0389條第１項第
    ５款，判決如主文。
中    華    民    國    99    年    8     月    2     日
                  民事庭法      官  林金發
以上正本係照原本作成。
如不服本判決，應於本判決送達後20日內向本院提出上訴狀（並
附繕本）及繳納上訴裁判費，上訴於臺灣高等法院。
中    華    民    國    99    年    8     月    2     日
                        法院書記官  莊國南

司法院資訊處製作；財團法人民間司法改革基金會備份。
